臺灣臺北地方法院刑事判決
111年度訴字第704號
公  訴  人  臺灣臺北地方檢察署檢察官
被      告  廖瀚  


選任辯護人  楊恭瑋律師
            曾韋綸律師
            劉建成律師
上列被告因毒品危害防制條例案件，經檢察官提起公訴（111年
度偵字第18928號），本院判決如下：
    主  文
廖瀚犯轉讓禁藥罪，處有期徒刑陸月。
扣案之行動電話（iPhone 13 Pro Max，內含門號○○○○○○○○○○號S
IM卡壹張），沒收之。
    事  實
一、廖瀚明知大麻為毒品危害防制條例第2條第2項第2款所定之第
    二級毒品，並同時為管制藥品管理條例第3條所指之管制藥
    品，屬藥事法第22條第1項第1款所列之禁藥，依法不得轉讓
    ，竟基於轉讓第二級毒品大麻之犯意，於民國111年4月25日
    2時許，在臺北市○○區○○街00號前，轉讓第二級毒品大麻1公
    克與賴致嘉，賴致嘉於同年5月5日因另案遭搜索，為警在其
    新竹縣○○鄉○○路0段000巷00弄00號住處房間扣得大麻1包（
    毛重0.4530公克），並向警員供出毒品上游為廖瀚，始查悉
    上情。
二、案經臺北市政府警察局信義分局報告臺灣臺北地方檢察署檢
    察官偵查起訴。
    理  由
一、證據能力之說明：
　㈠被告、辯護人及檢察官就本判決所引用被告以外之人於審判
    外之言詞或書面陳述，於本院準備程序及審理時，除證人賴
    致嘉於警詢之陳述外，對其餘證據之證據能力均表示同意（
    本院卷二第53-55頁），且俱未於言詞辯論終結前聲明異議
    （本院訴字卷第119-127頁），本院審酌上開證據作成時之
    情況，尚無違法不當及證明力明顯過低之瑕疵，認作為證據
    適當，依刑事訴訟法第159條之5規定，均有證據能力。
  ㈡證人賴致嘉於警詢時所為之證述，係被告以外之人於審判外
    之陳述，經被告及其辯護人爭執證據能力（本院訴字卷第53
    頁），然賴致嘉尚有於偵查中經具結及本院所為具有證據能
    力之證述可供做為證據，又告訴人於警詢之陳述，與前開之
    證述相較，非屬除該項傳聞證述外，已無從再就同一供述者
    取得與其審判外陳述之相同供述內容，倘以其他證據代替，
    亦無從達到同一目的之情形之「必要性」要件，是賴致嘉於
    警詢之陳述，即無賦予證據能力之必要，惟仍可供彈劾證據
    使用。
　㈢本判決引用之非供述證據部分，查無證據證明係公務員違法
    取得，依刑事訴訟法第158條之4反面解釋，亦具證據能力。
二、認定犯罪事實所憑之證據及理由
　㈠被告廖瀚對於111年4月25日2時許，在臺北市○○區○○街00號前
    ，轉讓第二級毒品大麻1公克與賴致嘉之事實，已據被告於
    警詢、偵訊、本院審理中坦白承認（偵卷第44、45頁、第18
    6、187頁；本院卷二第52頁、第123頁），且與證人賴致嘉
    、即賴致嘉之表弟陳厚任於本院審理時之證述大致相符（本
    院卷二第96-118頁），並有監視錄影器翻拍照片（偵卷第87
    -91頁）、通訊軟體微信之對話紀錄擷圖（偵卷第94頁），
    前述自賴致嘉住處扣得之大麻1包，送鑑驗結果為大麻，有
    交通部民用航空局航空醫務中心毒品鑑定書在卷可查（偵卷
    第154頁），足認被告自白與事實相符，應堪採信。
　㈡檢察官固認被告係以新臺幣（下同）1,500元之價格，販賣大
    麻與賴致嘉，因認被告涉犯毒品危害防制條例第4條第2項之
    販賣第二級毒品罪嫌。然訊據被告始終否認有何販賣第二級
    毒品之犯行，並辯稱：我當天未向賴致嘉收取款項，且該大
    麻係在酒店偶然獲贈，因不堪賴致嘉索討始於當天無償轉與
    賴致嘉等語，經查：
　⒈購買毒品者稱其係向某人購買毒品之供述，因購買毒品者之
    指證有為邀輕典而為不實陳述之可能，本質上存有較大之虛
    偽危險性，為擔保其真實性，依刑事訴訟法第156條第2項之
    同一法理，應認為有補強證據以擔保其供述之真實性，因此
    施用毒品者所稱向他人購買毒品之供述，須無瑕疵可指，並
    有其他補強證據佐證，始足擔保其供述之真實性。又所謂補
    強證據，係指該毒品購買者之供述外其他足以證明指述犯罪
    事實確具有相當程度真實性之證據，且所補強者，固非以事
    實之全部為必要，然仍須與施用毒品者關於相關毒品交易供
    述具有相當程度之關聯性，使一般人無合理懷疑，而得確信
    其供述為真實，始為相當（最高法院最高法院110年度台上
    字第4139號、108年度台上字第110號、100年度台上字第422
    號判決意旨參照）。
　⒉證人賴致嘉於111年5月6日偵訊時結證稱：111年4月25日凌晨
    1時40分許，我在萬華漢口街跟被告交易毒品大麻，當時我
    打開對方副駕駛座車門，被告在駕駛座交付1公克大麻予我
    ，我再給付現金給被告，交易結束後有一起在騎樓聊天，我
    之前大麻不是跟被告拿的，後來才跟被告拿，大概交易3次
    等語（偵卷第168、169頁）；於111年11月15日本院審理結
    證稱：我跟被告為毒品的接觸或交易大概2、3個月，我偵訊
    的時候應該是回答大概2次左右，第1次是直接去被告家，被
    告請我抽，本案是最後1次，我覺得請我抽也是交易，所以
    我偵訊時後才回答交易3次，原本有問被告原價及在哪裡拿
    到的，當初講到價錢是想說能不能看他多少錢拿，就直接以
    原價取得跟被告拿大麻，印象中原先講的價格是1,500元，
    但是我當下沒有問錢的事情，因為被告當天沒有跟我提到，
    也沒有要跟我收錢的樣子，所以沒有現金交易，事後我也沒
    有給等語（本院卷二第97-109頁）。是以，依證人賴致嘉上
    開陳述，關於被告交付本案大麻予賴致嘉時，有無向賴致嘉
    收取價金一事，其於偵訊之證述與在本院之證述互見歧異，
    已有瑕疵，而證人賴致嘉既陳述向被告購買毒品，依前揭說
    明，仍應有補強證據加以擔保，尚難單憑證人賴致嘉上開有
    瑕疵之指述，作為認定被告係販賣大麻之證據。
　⒊證人陳厚任到庭結證稱：當天賴致嘉有向我表示要來和被告
    拿大麻，我與被告在該處談事情結束後，被告與賴致嘉上被
    告的車，拿完東西就下來了，時間不到1分鐘，那時候我與
    其他朋友在車的右方聊天抽菸，後來賴致嘉送我回家，途中
    賴致嘉稱被告看起來不耐煩，也沒有跟他提到錢的事情，沒
    有收錢等語（本院卷二第111-116頁），則賴致嘉偵查中不
    利於被告之指述是否為真，更顯疑義。
　⒋檢察官雖稱證人賴致嘉及陳厚任均沒有提到該次被告交付之
    大麻係免錢或贈與，可能賒帳、日後抵銷、遲延清償均無不
    可，認被告之行為仍構成販賣第二級毒品罪嫌（本院卷二第
    124頁）。惟查，毒品危害防制條例所稱之販賣毒品罪，雖
    未規定必須基於營利之意圖為之，然成立該罪，行為人仍須
    基於營利之目的，而為販入或賣出毒品之行為（最高法院10
    1年度台上字第1406號判決意旨參照）。查證人賴致嘉於本
    院審理中稱：當初講到價錢是想說能不能看他多少錢拿，就
    直接以原價取得跟被告拿大麻，被告向我說1,500元等語（
    本院卷二第100、101頁），而被告則屢稱：賴致嘉說要給我
    1,500元，該數額是賴致嘉告訴我現在的價格，我根本沒有
    意圖要收賴致嘉的錢等語（偵卷第45頁、第186頁；本院卷
    二第110頁），則究竟1,500元之數額係由何人提出、大麻原
    價或取得方式為何，均無從得知之情形下，加上被告係賴致
    嘉之表弟陳厚任的好友，二人間似乎並非全無信賴情誼關係
    ，依卷內事證，亦難以推論被告係因營利之目的而交付大麻
    與賴致嘉，則依罪疑惟輕之法理，無法僅憑證人賴致嘉偵查
    中之證述為不利被告之認定。
　⒌從而，檢察官認被告販賣大麻乙情，證人賴致嘉之證述已有
    瑕疵，復無其他補強證據足以擔保其證詞之真實性，從而檢
    察官所指之證據，尚不足以證明被告有於111年4月25日販賣
    大麻予證人賴致嘉之事實，是依現有事證，尚不能證明被告
    有販賣大麻營利之意圖及目的，依罪疑有利被告原則，本院
    認被告僅係轉讓第二級毒品予證人賴致嘉。
　㈢綜上所述，本案事證明確，被告轉讓第二級毒品之犯行可以
    認定，應依法論科。
三、論罪科刑
　㈠大麻屬毒品危害防制條例第2條第2項第2款所規定之第二級毒
    品，並經主管機關公告為管制藥品管理條例第3條第2項之第
    二級管制藥品，而屬藥事法第22條第1項第1款規定之禁藥，
    自不得轉讓。又行為人轉讓禁藥即第二級毒品大麻予他人者
    ，除成立毒品危害防制條例第8條第2項之轉讓第二級毒品罪
    外，亦構成藥事法第83條第1項之轉讓禁藥罪，此係屬同一
    犯罪行為而同時有2種法律可資處罰之「法條（規）競合」
    情形，應依「重法優於輕法」法理，擇較重之轉讓禁藥罪論
    處（最高法院109年度台上字第1089號判決意旨參照）。
　㈡核被告廖瀚所為，係犯藥事法第83條第1項之轉讓禁藥罪。又
    被告轉讓大麻之高度行為既已適用藥事法加以處罰，則其為
    轉讓而持有大麻之低度行為，即不能再行割裂適用毒品危害
    防制條例之規定論處（最高法院82年度台上字第4076、6613
    號、98年度台上字第5362號判決意旨參照）。
　㈢變更起訴法條：
　　檢察官雖認被告所為，涉犯毒品危害防制條例第4條第2項之
    販賣第二級毒品罪嫌；惟其係基於轉讓禁藥之犯意提供大麻
    予賴致嘉，依卷存事證尚無從認其係基於營利之目的，應成
    立藥事法第83條第1項之轉讓禁藥罪乙情，已經說明如上，
    是檢察官認被告所為涉犯販賣第二級毒品罪嫌，容有未洽，
    惟起訴之基本社會事實與本案判決事實既屬同一，復經本院
    於審理時告知上開罪名及事實供檢察官、被告及辯護人進行
    事實及法律辯論（本院卷二第94頁），已充分保障被告訴訟
    上攻擊防禦權，本院自得依刑事訴訟法第300條變更起訴法
    條予以審理。
　㈣刑之減輕事由：
　　毒品條例第17條第2項減刑規定之立法意旨與自首雷同，係
    將單純科刑事由作為處斷刑上減輕規定，其正當性乃求諸於
    行為人偵、審程序中自白之事實，而非刑罰評價對象之構成
    要件行為，是與罪責成立之關聯性已遠，基於責任個別原則
    ，自非不能割裂適用。再佐以藥事法並無與前開減刑規定相
    類似或衝突之規定，基於本質上相同事物應為相同處理之法
    理，及法秩序一致性要求，自應給予該規定之減刑寬典，以
    減少法規範間之衝突與矛盾（最高法院109年度台上字第424
    3號判決意旨參照）。從而，行為人轉讓同屬禁藥之第二級
    毒品大麻，雖依法規競合重法優於輕法之原則，擇較重之藥
    事法第83條第1項轉讓禁藥罪論處，但如行為人符合毒品條
    例第17條第2項減輕其刑規定之要件，仍應適用該條項規定
    減輕其刑。查被告就本案轉讓禁藥犯行，於偵查及本院審理
    時均自白犯罪，已如前述，依此揭規定，其所為轉讓禁藥犯
    行應減輕其刑。
　㈤量刑審酌之理由：
　⒈本院以行為人之責任為基礎，被告知悉大麻係政府列管之禁
    藥，其不當使用對身心戕害程度甚鉅，詎其竟轉讓他人以供
    他人施用，乃擴大法定管制禁藥於社會、市場之流通性，使
    未經許可方式使用或散布之禁藥，產生潛在不特定個人生命
    、身體、健康之抽象危險，所為應值非難。本案自述被告轉
    讓禁藥之動機及目的，係以：該包大麻係在酒店偶然經朋友
    之友人贈與的大麻，已經擺在家中許久，我沒有施用，賴致
    嘉一直「盧」表示要施用該大麻，我覺得很煩就提供給他等
    語（偵卷第186頁），佐以本案轉讓之對象1人、數量1公克
    之情形，其犯罪之目的與動機，與大盤、中盤等販賣毒品者
    有別，此等情狀仍均應列入量刑上之考量因素。
　⒉除上開犯罪情狀，被告於偵查、審理中均能坦承犯行，犯後
    態度並無不佳，且並無前案紀錄，為初犯，在量刑上應給予
    較大折讓空間，併審酌被告現為大學進修部學生、曾做過餐
    飲業、擔任鋼琴家教、家庭經濟狀況普通、名下無房產、與
    母親與哥哥同住，沒有人需要我扶養（本院卷二第126、127
    頁）等家庭生活、經濟狀況，綜合卷內一切情狀，量處如主
    文之刑。
四、不予宣告緩刑之說明：
　　緩刑為法院刑罰權之運用，旨在獎勵自新，須合於刑法第74
    條所定之條件，法院本有自由裁量之職權。關於緩刑之宣告
    ，除應具備一定條件外，並須有可認為以暫不執行刑罰為適
    當之情形，始得為之。經查，被告前雖未曾因故意犯罪受有
    期徒刑以上刑之宣告，有臺灣高等法院被告前案紀錄表在卷
    可參，然被告於本院自陳：我與賴致嘉之前有聊到大麻合法
    化或對大麻的看法，我知道比較多大麻的知識等語（偵卷第
    186頁），顯見被告就施用大麻對身體健康有危害或有危害
    之虞，因此各國並非均合法開放施用乙情甚為知悉，而於我
    國大麻屬於第二級毒品或禁藥，被告更應係明知，卻仍為本
    案犯行，且細查卷內所有卷證資料，本院無從預期被告經本
    案偵審程序及受刑罰宣告的教訓後，不會再為犯罪，難認有
    何暫不執行之事由，更何況本案依刑法第41條第3項之規定
    尚得易服社會勞動，被告為大學進修部學生，課程多開設於
    晚間或週末，易服社會勞動亦尚不致影響其學業，綜上，本
    院認不宜為緩刑之宣告。
五、沒收部分之說明：
　　犯毒品危害防制條例第4條至第9條之罪者，其供犯罪所用之
    物，不問屬於犯罪行為人與否，均沒收之，毒品危害防制條
    例第19條第1項定有明文。扣案之行動電話iPhone 13 Pro M
    ax（內含門號0000000000號SIM卡1張），為被告所有，且係
    作為被告本案此犯行之聯絡工具，業據被告供述在案，依毒
    品危害防制條例第19條第1項之規定，宣告沒收之。至於扣
    案之行動電話iPhone 11（內含門號0000000000號SIM卡1張
    ），查無證據證明與本案有關，不另宣告沒收。
據上論斷，應依刑事訴訟法第299條第1項前段、第300條，判決
如主文。
本案經檢察官林鋐鎰偵查起訴，檢察官黃兆揚到庭執行職務。
中　　華　　民　　國　　111 　年　　12　　月　　13　　日
　　　　　　　　　刑事第十庭  審判長法　官 林孟皇
　　　　　　　　　　　　　　　　　　法　官 林柔孜
　　　　　　　　　　　　　　　　　　法　官 黃瑞成
上正本證明與原本無異。
如不服本判決應於收受送達後20日內向本院提出上訴書狀，並應
敘述具體理由；其未敘述上訴理由者，應於上訴期間屆滿後20日
內向本院補提理由書（均須按他造當事人之人數附繕本）「切勿
逕送上級法院」。因疫情而遲誤不變期間，得向法院聲請回復原
狀。
                                    書記官 李佩樺
中　　華　　民　　國　　111 　年　　12　　月　　13　　日
附錄本案所犯法條：藥事法第83條
藥事法第83條
明知為偽藥或禁藥，而販賣、供應、調劑、運送、寄藏、牙保、
轉讓或意圖販賣而陳列者，處7年以下有期徒刑，得併科新臺幣5
千萬元以下罰金。
犯前項之罪，因而致人於死者，處7年以上有期徒刑，得併科新
臺幣1億元以下罰金；致重傷者，處3年以上12年以下有期徒刑，
得併科新臺幣7千5百萬元以下罰金。
因過失犯第1項之罪者，處2年以下有期徒刑、拘役或科新臺幣5
百萬元以下罰金。
第1項之未遂犯罰之。